【裁判字號】    97,交聲,3027
【裁判日期】    980210
【裁判案由】    聲明異議
【裁判全文】
臺灣彰化地方法院交通事件裁定        97年度交聲字第3027號
原處分機關  交通部公路總局臺中區監理所彰化監理站
異  議  人
即受處分人  甲○○
上列受處分人因違反道路交通管理處罰條例案件，對於交通部公
路總局臺中區監理所彰化監理站中華民國97年11月17日所為之處
分（原處分案號：彰監四字第裁64-I00000000號）聲明異議，本
院裁定如下：
    主  文
原處分撤銷。
甲○○駕駛汽車不遵守道路交通號誌之指示，處罰鍰新臺幣玖佰
元。
    理  由
一、原處分意旨略以：異議人即受處分人甲○○於民國97年10月
    11日下午3 時30分許，駕駛車牌號碼1219-UA 號自用一般小
    客車，在彰化縣福興鄉○○街與沿海路1 段為警舉發「駕車
    行經有燈光號誌管制之交岔路口闖紅燈」違規，爰依道路交
    通管理處罰條例第53條第1 項、第63條第1 項第3 款裁處罰
    鍰新臺幣（下同）2,700 元，並記違規點數3 點。
二、聲明異議意旨略以：伊確信通過停止線時號誌燈為黃燈，而
    舉發之員警無法舉證伊通過停止線時已為紅燈，執意以片面
    拍攝之錄影畫面開立闖紅燈之罰單，原處分顯有錯誤，爰請
    撤銷原處分等語。
三、按汽車駕駛人，駕駛汽車有不遵守道路交通標誌、標線、號
    誌之指示，而本章各條無處罰之規定者，處900 元以上1,80
    0 元以下罰鍰，期限內到案聽候裁決者，處罰鍰900 元，道
    路交通管理處罰條例第60條第2 項第3 款、違反道路交通管
    理事件統一裁罰基準表均規定甚明。又按交通號誌中圓形黃
    燈用以警告車輛駕駛人及行人，表示紅色燈號即將顯示，屆
    時將失去通行路權，為道路交通標誌標線號誌設置規則第20
    6 條第4 款所明定。亦即，車輛未進入路口前，如路口已顯
    示黃燈，則不得再進入路口，駕駛人於進入路口前，如發現
    號誌已轉換為黃燈，仍強行進入路口，縱其行為尚未達闖紅
    燈之程度，亦屬不遵守交通號誌之闖黃燈之違規行為。
四、原處分機關固認異議人於上揭時、地有「闖紅燈」之違規行
    為，惟查：
  (一)異議人於上揭時間係沿沿海路1 段由北往南行駛，駛至沿海
    路1 段與麥厝街口時，為警舉發闖紅燈之違規，業據證人即
    舉發員警乙○○證述在卷，並有沿海路1 段與麥厝街口路口
    狀況圖1 紙在卷可佐；再者，沿海路1 段與麥厝街口之號誌
    時相運作為普通二時相，亦即沿海路南北向之號誌狀況相同
    ，有交通部公路總局第二區養護工程處彰化工務段98年1 月
    17日二工彰字第0980000445號函及所附臺17線43K+150 沿海
    路與麥厝街路口運作時制圖各1 紙附卷為憑，此部分事實均
    堪認定。是以，卷附現場蒐證光碟所攝錄之號誌雖為沿海路
    1 段由南往北方向之號誌，該號誌狀況仍得據為判斷異議人
    於上揭時、地是否有闖紅燈違規之基礎，合先敘明。
  (二)經本院勘驗違規現場蒐證光碟，勘驗結果為「現場路口號誌
    在錄影7 分34秒時由綠燈轉為黃燈，於7 分37秒時由黃燈轉
    為紅燈，異議人之車輛於7 分38秒時出現在錄影畫面中，於
    7 分39秒通過路口，號誌於7 分39秒時仍為紅燈」，有該光
    碟1 片及本院98年1 月21日訊問筆錄1 份在卷可稽，足證當
    時黃燈秒數為3 秒，異議人之車輛係在號誌轉為紅燈2 秒後
    始通過路口。再者，異議人駕車通過該路口所需行駛之距離
    為59.9公尺（包括停止線至斑馬線之距離20.9公尺及路口寬
    度39公尺），亦有沿海路1 段與麥厝街口路口狀況圖1 紙可
    證。另依異議人陳稱其通過路口時之車速為時速50公里許至
    70公里許，非等速行駛等語；據此計算異議人通過該處路口
    所需之時間，在行車時速為50公里之狀況下，需時4.3128秒
    （計算式：59.9公尺÷時速50公里＝4.3128秒），在時速70
    公里之狀況下，則需時3.0806秒（計算式：59.9公尺÷時速
    70公里≒3.0806秒），再觀諸異議人之車輛完全通過路口時
    ，號誌轉為紅燈僅有2 秒許，顯見無論異議人之車速為50公
    里或70公里，其車輛通過停止線時，號誌狀況應為黃燈，至
    為灼然，核與異議人辯稱其通過停止線時號誌狀況為黃燈乙
    節相符，原處分意旨認異議人有闖紅燈之違規，尚有違誤。
  (三)又依上述計算結果可知，異議人駕車通過停止線時，號誌已
    轉為黃燈約1 秒，異議人亦自承其目睹當時該號誌為黃燈，
    揆諸上開說明，汽車駕駛人行駛至交岔路口，見號誌燈轉為
    黃燈，即應在停止線後方停車，以免其車輛尚未通過路口時
    紅燈即亮起，而影響交通安全；然異議人見號誌轉為黃燈後
    ，知悉其即將失去路權，仍執意直行，其持續行駛之行為，
    即屬不遵守道路交通號誌之違規行為，應依道路交通管理處
    罰條例第60條第2 項第3 款規定處罰之。
五、綜上，原處分機關認異議人有「闖紅燈」之違規，而依道路
    交通管理處罰條例第53條規定所為之處分，認事用法尚有違
    誤，自應由本院撤銷原處分，並依道路交通管理處罰條例第
    60條第2 項第3 款及違反道路交通管理事件統一裁罰基準表
    規定，自為裁定如主文第2 項所示，以期適法。
六、爰依道路交通管理處罰條例第87條第2 項，道路交通案件處
    理辦法第20條前段，裁定如主文。
中    華    民    國    98    年    2     月    10    日
                       交通法庭  法  官  楊舒嵐
以上正本證明與原本無異。
如不服本裁定，應於裁定送達後5日內，向本院提出抗告狀 (須
附繕本)。
中    華    民    國    98    年    2     月    10    日
                                 書記官  陳如玲


司法院資訊處製作；財團法人民間司法改革基金會備份。
